【裁判字號】    94,家聲,282
【裁判日期】    950124
【裁判案由】    核定遺產管理人報酬
【裁判全文】
臺灣高雄地方法院民事裁定             94年度家聲字第282號
聲  請  人  曾劍虹律師
上聲請人聲請核定遺產管理人報酬事件，本院裁定如下：
    主      文
聲請人任被繼承人甲○○之遺產管理人之報酬核定為新臺幣壹萬
伍仟元。
程序費用由被繼承人甲○○之遺產負擔。
    理      由
一、按「遺產管理人，得請求報酬，其數額由親屬會議按其勞力
    及其與被繼承人之關係酌定之」、「依本法之規定應開親屬
    會議時，由當事人、法定代理人或其他利害關係人召集之」
    、「親屬會議不能召開或召開有困難時，依法應經親屬會議
    處理之事項，由有召集權人聲請法院處理之」，民法第1183
    條、第1129條、第1132條第2 項前段分別定有明文。又上開
    聲請法院代親屬會議酌給遺產管理報酬之規定，於法院依民
    法第1178條第2 項選任之遺產管理人之情形亦有其適用，非
    訟事件法第78條第2 項亦有明定。
二、聲請意旨略以：聲請人前依鈞院92年度財管字第49號民事裁
    定選任為被繼承人甲○○之遺產管理人，經裁定確定後，聲
    請人業已遵行職務，依法聲請鈞院以93年度家催字第83號裁
    定，准對被繼承人甲○○之繼承人、債權人及受遺贈人於一
    定期限內承認繼承、報明債權或為願受遺贈與否之聲明等事
    項為公示催告，且於93年4 月6 日刊登於台灣新生報。又被
    繼承人甲○○之遺產有坐落於高雄縣鳥松鄉崎子腳385-1 地
    號（權利範圍萬分之8）、385-115地號（權利範圍萬分之28
    ）之土地2 筆，及坐落上開385-115 地號土地上之建號為同
    段1093建號，門牌號碼高雄縣鳥松鄉松埔北巷4 之42號12樓
    之1 房屋一棟（權利範圍全部）與同段建號230 號（權利範
    圍萬分之13）、1229號（權利範圍萬分之37）之共同使用部
    分。今公示催告期間已滿，僅知被繼承人甲○○積欠臺灣土
    地銀行股份有限公司（下稱臺灣土地銀行）新台幣（下同）
    ）1,880,000 元債務尚未清償，此外並無其他債權人、債務
    人、受遺贈人等向聲請人申報債權、債務或願受遺贈，而本
    件被繼承人甲○○之遺產，前曾經債權人臺灣土地銀行聲請
    強制執行，因特別拍賣無人應買而視為撤回，現台灣土地銀
    行第二次聲請拍賣上開遺產，經鈞院民事執行處94年度執字
    第12324 號受理中，預計未來除如有順利拍定須點交房地外
    ，如有剩餘財產即辦理移轉為國有，已無其餘事項待執行，
    而聲請人為管理本件遺產，業已支出聲請公示催告之聲請費
    用135 元、登報費用1,500 元，為便於前述民執行事件中聲
    明參與分配，依法聲請鈞院酌定遺產管理報酬等語。
三、經查：
  (一)被繼承人甲○○於89年3月7日死亡，其遺產無人繼承，由本
    院選任聲請人為遺產管理人確定在案，有聲請人提出之本院
    92年度財管字第49號裁定暨確定證明書影本各1 份為證，自
    堪信屬實。準此，聲請人顯難召開親屬會議酌定其管理甲○
    ○遺產之報酬甚明，是其本於利害關係人之地位，向本院聲
    請核定其任遺產管理人之報酬，自有所據。
  (二)次查，聲請人主張之前揭事實，除上述裁定暨確定證明書外
    ，另據其提出本院93年度家催字第83號裁定、本院民事執行
    處93年12月17之93雄院貴民玄93執字第17999 號函、94年12
    月15日之94雄院隆民玄94執字第12324 號函文各1 份、台灣
    新生報社刊登廣告證明單份、收據各2 份為證，堪信真實。
    本院審酌：本件被繼承人甲○○之遺產僅有上述土地2 筆、
    房屋1 棟，遺產狀況尚屬單純，且目前已知僅有台灣土地銀
    所陳報之債權為1,880,000 元，此外已無其他人陳報債權、
    債務或遺贈，其遺產法律關係尚屬單純，無其他繁瑣事項待
    處理；及聲請人業已為閱卷、聲請公示催告、登報、查詢被
    繼承人財產等管理遺產行為，後續將繼續處理申報遺產稅事
    宜等情；且參諸上述本院民事執行處之2 份函文內容，甲○
    ○之遺產前曾經債權人台灣土地銀行聲請本院民事執行處以
    93年度執字第17999 號強制執行，惟因無人應買視為撤回，
    債權人台灣土地銀行乃第二次聲請強制執行，並經本院94年
    度執字第12324 號處理中，該遺產拍賣過程並非順利，恐或
    耗時甚久；又考量該債權人之受償權利應受保障，並參酌本
    件如由國有財產局擔任遺產管理人，依財政部訂頒之「代管
    無人承認繼承遺產作業要點」第14點第3 項規定請求管理遺
    產報酬之標準不得低於遺產現值百分之一，而本件被繼承人
    甲○○之遺產，就土地部分經鑑價為600,000 元，房屋部分
    經鑑價為840,000 元，總值為1,440,000 元，有上述本院民
    事執行處94年12月15日94雄院隆民玄94執字第12324 號函文
    可稽等一切情狀，認本件核予遺產管理人之報酬以15,000元
    為適當，爰酌定如主文所示。
四、依民法第1150條前段，裁定如主文。
中    華    民    國    95    年    1     月    24    日
            家事法庭  法  官  黃苙荌
上為正本係照原本作成
如對本裁定抗告須於裁定送達後10日內向本院提出抗告狀
中    華    民    國    95    年    1     月    27    日
                  法院書記官  周美


司法院資訊處製作；財團法人民間司法改革基金會備份。
